臺灣板橋地方法院民事判決　　九十三年度小上字第一七號
　　上　訴　人　乙○○
　　被上訴人　　天外天大廈管理委員會
　　法定代理人　丙○○
　　訴訟代理人　甲○○
右當事人間請求給付管理費事件，上訴人對於中華民國九十二年十一月二十五日本院
板橋簡易庭九十二年度板小字第二九三七號第一審判決提起上訴，本院於九十三年三
月三十日言詞辯論終結，判決如左：
    主      文
原判決關於命上訴人給付超過新台幣肆萬伍仟零壹拾貳元部分，及該部份假執行之宣
告，暨訴訟費用之裁判均廢棄。
右開廢棄部分，被上訴人在第一審簡易之訴及其假執行之聲請均駁回。
其餘上訴駁回。
第一、二審訴訟費用由上訴人負擔五分之二，餘由被上訴人負擔。
    事      實
甲、上訴人方面：
    未於言詞辯論期到場，惟其前曾於準備程序到場及具狀聲明、陳述如下：
一、聲明：求為判決：
    (一)原判決廢棄。
    (二)被上訴人於第一審之訴均駁回。
二、陳述：除與原判決記載相同者，茲引用之外，補稱：
    (一)原判決判令上訴人全數給付新台幣（下同）七萬五千零二十元及利息，顯與證
      據不符，而有判決理由矛盾之判決違背法令：
      上訴人於原審主張因未居住該社區之房屋而為空屋，而應依天外天大廈之區分
      所有權人會議決議之第九點討論二之內容：「管理費專有部分每坪收取三十五
      元，空屋六折」之規定六折收取，且被上訴人亦實際對其他空屋以六折收取管
      理費，上訴人之系爭空屋管理費應以六折計算，然原判決卻僅引用每坪三十五
      元之決議內容，而漏未注意空屋六折之決議，故原判決顯有違背證據內容，其
      判決違背法令。
    (二)上訴人於原審以被上訴人召開區分所有權人會議並未通知上訴人之抗辯，原判
      決未為斟酌及調查，無法證明該區分所有權人會議是否為有效，亦無法證明規
      約是否合法生效而有拘束力，顯有判決不備理由。
三、證據：除援用第一審所提證據外，補提區分所有權人會議紀錄、被上訴人對第三
    人之管理費收據影本各一份為證。
乙、被上訴人方面：
一、聲明：求為判決：駁回上訴。
二、陳述：除與原判決記載相同者，茲引用之外，補稱：
    (一)被上訴人之法定代理人於起訴後已更改為丙○○，並聲明承受本件訴訟。
    (二)對上訴人之房屋係空屋，並不爭執，然依管理委員會會議決議，空屋必須切結
      ，並經管委會同意，始以六折收取管理費，是九十年間之管委會決議的，九十
      三年三月之管委會會議決議催收積欠之管理費有溯及效力，上訴人並未切結，
      所以必須全額繳交。
三、證據：援用第一審所提證據。
    理      由
一、本件上訴人未於言詞辯論期日到場，核無民事訴訟法第三百八十六條各款所列情
    形，爰依被上訴人聲請，由其一造辯論而為判決。
二、本件被上訴人起訴主張：上訴人為天外天大廈之區分所有權人，依區分所有權人
    會議之決議，管理費以每坪新台幣三十五元計算，上訴人每月應負擔二千四百二
    十元，另依規約第十條第五項規定：區分所有權人未依規定日期前繳納應繳金額
    時，管理委員會得訴請法院命其給付應繳之金額及另外收取遲延利息，以未繳金
    額之百分之十計算。上訴人積欠八十九年十月份至九十二年四月份，共計七萬五
    千零二十元之管理費，屢經催討，迄未給付，故依法訴請上訴人給付上開積欠之
    管理費及自起訴狀繕本送達翌日起至清償日止，按年息百分之十計算之利息等語
    。
三、上訴人則以：伊並未居住於系爭房屋，係屬空屋，應依天外天大廈之區分所有權
    人會議決議之第九點討論二之內容：「管理費專有部分每坪收取三十五元，空屋
    六折」之規定六折收取，且被上訴人亦實際對其他空屋以六折收取管理費，故上
    訴人之系爭空屋管理費應以六折計算。又被上訴人召開區分所有權人會議並未通
    知上訴人，其區分所有權人會議決議及規約是否有效，而得以拘束上訴人，被上
    訴人並不能證明，故被上訴人之請求為無理由等語資為抗辯。
四、被上訴人起訴主張之上開事實，已據提出公寓大廈管理組織報備證明、存證信函
    、規約、九十二年度十一月份委員會會議記錄及上訴人建物登記謄本各一份為證
    ，上訴人對於伊為天外天大廈區分所有權人及欠繳管理費之事實，均不爭執，惟
    以前開情詞置辯。經查：
（一）天外天大廈社區自八十二年起，管理費之收費標準即為每坪三十五元，迄今仍
      未調整，有天外天大廈九十二年度十一月份委員會會議記錄在卷可參，亦為上
      訴人於原審所不爭執，且上訴人於原審自承八十五年買受房屋後至管理委員會
      成立前即以上開標準繳納管理費（見本院九十二年度板小字第二九三七號卷九
      十二年十月二十八日調解程序筆錄），再參諸上訴人所提出之天外天大廈九十
      年十月二十日召開之區分所有權人會議紀錄第九項動議三：管理費收費標準（
      一）管理費住戶每月要定期繳交，並追溯以往未繳者。（二）管理費專有部分
      每坪收取三十五元，空屋六折。故天外天大廈社區之管理費自始即以每坪三十
      五元計算，迄今未調整至明。
（二）雖上訴人辯稱被上訴人之區分所有權人會議並未通知上訴人，不能證明合法有
      效，自不得拘束上訴人云云，然查：按「區分所有權人會議之決議，除本條例
      或規約另有規定外，應有區分所有權人過半數及其區分所有權比例合計過半數
      之出席，以出席人數過半數及其區分所有權比例占出席人數區分所有權合計過
      半數之同意行之」，又「規約之訂定或變更，區分所有權人會議之決議，應有
      區分所有權人三分之二以上及其區分所有權比例合計三分之二以上出席，以出
      席人數四分之三以上及其區分所有權比例占出席人數區分所有權四分之三以上
      之同意行之」，公寓大廈管理條例第二十九條第一項、第三十一條第一項第一
      款分別定有明文。本件依上訴人提出之天外天大廈九十年十月二十日召開之區
      分所有權人會議紀錄，其應出席人數為二百八十七人，出席人數為一百九十四
      人，已達區分所有權人三分之二以上及其區分所有權比例合計三分之二以上之
      出席，且該規約並經出席區分所有權人無異議通過，有該區分所有權人會議紀
      錄在卷可稽，符合公寓大廈管理條例上開有關區分所有權人會議決議之規定，
      上訴人並無法提出任何證據足證該決議方法有何違法之處，且縱然上訴人所抗
      辯被上訴人並未通知其出席區分所有權人會議之事實屬實，亦僅其召集程序有
      瑕疵而已，應準用民法第五十六條第一項前段聲請法院撤銷其決議，於法院撤
      銷前，該決議仍不失其效力，本件上訴人既未請求法院撤銷該區分所有權人會
      議之決議，且其為天外天大廈之區分所有權人，自仍應受該區分所有權人會議
      決議及所通過之規約之拘束。故上訴人上開所辯，為無理由。
（三）上訴人另辯稱其房屋空屋，依該區分所有權人會議之決議，空屋之管理費為六
      折，被上訴人主張全數收取管理費，並不合理等語，被上訴人則以管理委員會
      於九十三年三月有決議空屋要切結，並經管理委員會同意，才以六折收取管理
      費，上訴人因未切結，故仍應全數收取管理費等語置辯。經查：上訴人之房屋
      係屬空屋，為被上訴人所不爭執，且天外天大廈九十年十月二十日召開之區分
      所有權人會議第九項動議三，亦已決議：管理費收費標準（一）管理費住戶每
      月要定期繳交，並追溯以往未繳者。（二）管理費專有部分每坪收取三十五元
      ，空屋六折，且被上訴人對於其他空戶亦以六折收取管理費，有該區分所有權
      人會議決議紀錄及被上訴人對其他空戶之管理費收據影本在卷可按，復為被上
      訴人所不爭執，故天外天大廈社區之空屋係以六折收取管理費甚明；況區分所
      有權人會議既已為上開決議，且未為任何附帶之條件，則只要是該社區之空屋
      ，即應以六折收取管理費，空屋之區分所有權人自不因管理委員會事後為管理
      方便自行要求空屋要切結並經管理委員會同意所加之限制，而受影響。故被上
      訴人以上訴人之空屋未切結及經管理委員會同意為由，請求上訴人應全數給付
      管理費，其超過六折之部分，即屬無理由。上訴人主張其空屋應以六折收取管
      理費等語，為有理由，應予准許。
四、綜上所述，被上訴人請求上訴人給付管理費七萬五千零二十元，及自九十二年八
    月十三日起至清償日止，按年息百分之十計算之利息，於肆萬伍仟零壹拾貳元及
    自九十二年八月十三日起至清償日止，按年息百分之十計算之利息部分，為有理
    由，應予准許。逾此所為請求，為無理由，應予駁回。又上開應准許部分，係關
    於請求金錢之給付，且其標的金額在十萬元以下之小額訴訟判決，就被上訴人勝
    訴部分，應依職權宣告假執行。至於被上訴人敗訴部分，其假執行之聲請失所附
    麗，應併予駁回。原審就超過上開應准許部分，為上訴人敗訴之判決，並為假執
    行之宣告，自有未洽。上訴意旨就此部分指摘原判決不當，求予廢棄改判，為有
    理由。至於上開應准許部分，原審判命上訴人給付，並為假執行之宣告，核無違
    誤，上訴意旨，就此部分，仍執陳詞，指摘原判決不當，求予廢棄，為無理由，
    應駁回其上訴。
五、據上論結，本件上訴為一部有理由，一部無理由，依民事訴訟法第四百三十六條
    之三十二、第三百八十五條第一項前段、第四百五十條、第四百四十九條第一項
    、第七十九條，判決如主文。
中　　　華　　　民　　　國　　九十三　　年　　　四　　　月　　 十三 　　日
                        臺灣板橋地方法院民事第二庭
                              審判長法　官　林玫君
                              　　　法　官　連士綱
                              　　　法　官　林錫凱
右正本證明與原本無異
本件不得上訴
中　　　華　　　民　　　國　　九十三　　年　　　四　　　月　　 十三 　　日
                                　　法院書記官　許清琳
